【裁判字號】    89,交易,123
【裁判日期】    891106
【裁判案由】    過失傷害
【裁判全文】
臺灣彰化地方法院刑事判決                        八十九年度交易字第一二三號
    公  訴  人  臺灣彰化地方法院檢察署檢察官
    被      告  戊○○
右列被告因過失傷害案件，經檢察官聲請簡易判決（八十八年度偵字第三一五五號）
，本院認應依通常程序進行，判決如左︰
    主  文
戊○○無罪。
    理  由
一、公訴意旨略以：被告戊○○於民國八十七年十月二十日二十二時四十分許，駕駛
    車牌號碼ＲＴ─一七０二號自小客車返抵其位於彰化縣社頭鄉○○路○段三０三
    號之住處時，因見車庫內已有他車停放，竟未注意將該自小客車緊靠路邊停放，
    且依當時情形，又無不能注意之情事，逕將該自小客車停放於彰化縣社頭鄉○○
    路○段三０五號前，同日二十二時五十分許，適有乙○○騎乘車牌號碼ＫＰＧ─
    三四二號重型機車，由北往南方向行經該路段時，亦因未注意車前狀況，且疏於
    注意，夜間行車視線不良時，應減速慢行，遂自後撞及被告所停放該處之自小客
    車，致告訴人乙○○因而受有頭部外傷併門牙折斷、右撓骨骨折、肝臟裂傷及右
    側血氣胸等傷害，因認被告前開所為涉有過失傷害罪嫌云云。
二、犯罪事實應依証据認定之，無證據不得推定其犯罪事實，且不能証明被告犯罪者
    ，應諭知無罪之判決，刑事訴訟法第一百五十四條及第三百零一條第一項前段分
    別定有明文。又刑法上之過失，指對於構成犯罪之事實，按其情節，應注意並能
    注意而不注意而言，且其過失行為與結果間，在客觀上有相當因果關係始得成立
    ，所謂相當因果關係，指依經驗法則，綜合行為當時所存在之一切事實，為客觀
    之事後審查，認為在一般情形下，在此環境、有此行為之同一條件，均可發生同
    一之結果者，則該條件即為發生結果之相當條件，行為與結果即有相當之因果關
    係，反之，若在一般情形下，有此同一條件存在，而依客觀之審查，認為不必皆
    發生此結果者，則該條件與結果並不相當，不過為偶然之事實而已，其行為與結
    果間即無相當因果關係（最高法院七十六年度台上字第一九二號判例參照）。
三、公訴人認被告涉有前開犯行，係以被告車輛停放位置距道路邊緣分別僅有二十及
    四十七公分，且停放處所固有溝渠，惟已有水泥平齊覆蓋，無使用上之障礙，可
    供通行，有違反車輛「緊靠右側」停放之規定，而因左後側稍突出於道路致肇事
    ，故有過失為據。訊據被告固坦承當時停車於前揭處所，且告訴人乙○○行經該
    處撞及其停放車輛致受有傷害等情，惟堅決否認涉有前開犯行，辯稱：伊所駕駛
    之自小客車於事故發生當時已緊靠路邊停放，且開啟閃光燈號，已盡注意義務，
    並無過失等語。經查，被告停放車輛之位置，路緣至道路邊線為四公尺，被告車
    輛停放處所，左前輪距道路邊線為一．九公尺，左後輪距道路邊線則為一．六三
    公尺，有現場測繪之道路交通事故調查報告表在卷可稽，顯然被告停放車輛處所
    尚留一公尺多近二公尺之道路足供行經該處之行人或車輛使用，且參以當時到場
    處理之警員即証人甲○○結稱當時車輛停於路邊，機車卡在車輛左後輪等語，証
    人丙○○○及丁○○結稱，發生事故處所，當時由丁○○施工提高地面，故以鐵
    板蓋住約二尺寬之距離，至八十八年二月十五日後方以水泥覆蓋，事故發生時之
    鐵板僅供通行，並無法使力等語，核與被告前開供述相符，故被告之前開自小客
    車雖右前輪距路緣僅二十公分，右後輪距路緣則有四十七公分，然依當時道路施
    工之情形，被告當無法緊靠路緣停放，再參以被告於前開處所留予他人通行部分
    有一公尺多，將近二公尺，既已甚為寬敞，足容一部機車從容通行，顯然被告已
    盡其應盡之注意義務，亦可信賴行經該處之人於正常駕駛之情形下，應可順利行
    經該處，不致造成道路通行不順利之情形，此亦有肇事道路之照片在卷可查，故
    本件若被害人未無駕駛執照而駕駛，且注意車前狀況小心慢駛，當可注意前開已
    靜止，停於路旁留有一公尺多可供通行之道路而不致肇事，雖本件經送台灣省彰
    化汽車肇事鑑定委員會鑑定結果，認被告停放車輛未緊靠邊，致未避免肇事，惟
    前揭鑑定係依據當時道路已舖設水泥為據，然事故發生當時路況並非如鑑定時之
    情形，業據証人丁○○等供述甚明，並未有路面舖設水泥，而僅係架設鐵板供通
    行，前開鑑定係以事故發生後所舖設之水泥為據，故其結果尚無法為被告不利之
    認定甚明，故被告開所辯堪信為實在，此外復查無其他積極証據足資証明被告前
    開所為涉有過失傷害犯行，核之前揭規定及判例意旨所示，自應為被告無罪之諭
    知。據上論斷，應依刑事訴訟法第三百零一條第一項前段，判決如主文。
中      華      民      國    八十九    年     十一     月      六      日
                    臺灣彰化地方法院交通法庭
                                    法      官  王  紋  瑩
右正本證明與原本無異。
如不服本判決，應於判決送達後十日內向本院提出上訴狀( 須附繕本 )。
告訴人或被害人對於判決如有不服具備理由請求檢察官上訴者，其上訴期間之計算係
以檢察官收受判決正本之日期為準。
                                    法院書記官  鄭  秀  鑾
中      華      民      國    八十九    年     十一     月     十三     日


司法院資訊處製作；財團法人民間司法改革基金會備份。
